【裁判字號】    95,選上更(一),127
【裁判日期】    950628
【裁判案由】    違反公職人員選舉罷免法
【裁判全文】
臺灣高等法院臺中分院刑事判決   95年度選上更(一)字第127號
上  訴  人
即  被  告  甲○○
指定辯護人  張欽昌律師
上列上訴人因違反公職人員選舉罷免法案件，不服臺灣彰化地方
法院94年度選訴字第13號中華民國94年5月3日第一審判決（起訴
案號：臺灣彰化地方法院檢察署93年度選偵字第13、51號），提
起上訴，經判決後，由最高法院第一次發回更審，本院判決如下
：
    主  文
原判決關於甲○○部分撤銷。
甲○○共同預備對於有投票權之人，行求賄賂，而約其投票權為
一定之行使，處有期徒刑伍月，如易科罰金以佰元折算壹日，
褫奪公權貳年，緩刑年。預備行求之賄賂新臺幣壹萬元沒收。
    事  實
一、甲○○、鄭寶蘭等人分別籍設彰化市、均為中華民國（以下
    同）93年第6屆立法委員選舉彰化縣選區有投票權之人。渠
    等均明知不得對於有投票權之人，行求期約或交付賄賂或其
    他不正利益，而約其投票權為一定之行使或收受賄賂而許其
    投票權為一定之行使。緣參選中華民國九十三年第六屆立法
    委員選舉登記第九號候選人陳聰明（另案判刑確定）為開拓
    北彰化地區票源，與素有交情之前國大代表陳寶彬（另案判
    刑確定）、現任彰化市民代表鐘國承（另案判刑確定）及旅
    居彰化市之芳苑同鄉陳添丁（另案判刑確定），於選舉期間
    共同基於對北彰化地區有投票權之人交付賄賂，而約定渠等
    於第6屆立法委員選舉日即93年12月11日投票時為一定投票
    權之行使，而圈選候選人陳聰明之犯意聯絡，由陳寶彬、鐘
    國承、陳添丁擔任最上層之行賄樁腳，由陳寶彬於93年11月
    29日13時許，委託不知情之前彰化縣議員洪猛士，將新台幣
    （下同）20萬元之現款交付予鐘國承作為行賄選民之款項，
    鐘國承接獲上開款項後，於同日14時許，至彰化縣彰化市民
    權市場停車場，將其中1萬元之現金交付予具犯意聯絡之甲
    ○○（其餘十九萬元鐘國承則均用以賄賂選民而花用殆盡）
    ，並囑託甲○○將該筆1萬元之款項交付予同具犯意聯絡之
    鄭寶蘭（同案被告經判刑確定），交代鄭寶蘭向熟悉之鄰居
    或朋友以每一投票權人五百元之賄賂，並告知受賄之選民於
    同年12月11日投票時圈選彰化縣區立法委員選舉登記第九號
    候選人陳聰明，經鄭寶蘭當場收受並預備對於有投票權人行
    求賄賂，而約其投票權為一定之行使。鄭寶蘭經警傳喚後，
    自動提出尚未花用及發放之一萬元賄賂。陳寶彬、陳添丁在
    彰化縣和美鎮○○路○段370號前為警持搜索票當場查獲, 並
    於陳寶彬車上扣得行賄名冊68張。
二、案經臺灣彰化地方法院檢察署檢察官指揮彰化縣警察局刑警
    隊、彰化縣警察局和美分局、二林分局、法務部調查局彰化
    縣調查站偵查起訴。
        理  由
一、訊據上訴人即被告甲○○於本院審理時坦承不諱、核與同案
    被告鄭寶蘭供述情節相符及與證人陳寶彬於偵查中具結證稱
    ：伊曾與候選人陳聰明在鐘國承住處商討預計在彰化市以每
    票3百元之價格行賄，並由伊負責整個彰化市區，伊再委由
    鐘國承行賄1千票，且曾委託洪猛士將20萬元交付予鐘國承
    等語（選偵31號卷第43、44頁），而證人洪猛士於偵查中亦
    證實，陳寶彬曾要伊轉交20萬元予鐘國承一節（選偵51 號
    卷第106、107頁），證人鐘國承於偵查中並坦認陳寶彬曾提
    及要以每票3百元之代價行賄，並要伊負責行賄1千票，事後
    且託人交付20萬元予伊等情（選偵31號1卷第65、6 6頁）。
    又證人林健生於偵查中復證稱：伊曾介紹被告鄭寶蘭予鐘國
    承幫立委候選人陳聰明助選及買票，鐘國承曾託被告甲○○
    拿1萬元予被告鄭寶蘭，並囑託以1票5百元之代價向親戚朋
    友買票等語（選偵31號卷第116、117頁），亦與證人鐘國承
    與林健生於93年11月29日16時17分許之電話內容：「Ｂ（林
    健生，以下同）：【阿南（指鄭寶蘭）】那裡你有叫他處理
    ？Ａ（鐘國承，以下同）：有，我叫【阿招（應是阿超之譯
    音，指甲○○）】拿給弟媳婦（指鄭寶蘭），Ｂ：你叫他處
    理多少？Ａ：就20票」相符（警詢卷第580頁通訊監察譯文
    ），證人林健生並於上開偵查中坦承該對話內容確係指鐘國
    承託被告甲○○拿20票（1萬元）賄選資金給被告鄭寶蘭之
    意思。再同案被告鄭寶蘭於警詢中及偵查時均一致供認：為
    警查扣之1萬元，係被告甲○○於93年11月底某日在彰化市
    民權市場所交付，當時被告甲○○並稱係鐘國承要伊向熟悉
    的鄰居或朋友以每票五百元之代價賄選，並請伊投票支持本
    屆立委候選人陳聰明等語（選偵31號卷第121、122頁），堪
    認被告甲○○、鄭寶蘭於本院為認罪之表示，與事實相符，
    並有通訊監察書及通訊監察譯文（警卷第580頁）附卷可稽
    ，及被告甲○○交付鄭寶蘭預備賄選之1萬元扣案可資佐證
    ，被告甲○○前開犯行事證明確，堪以認定。至證人鐘國承
    於原審審理時到庭證稱：其請被告甲○○轉交之一萬元，並
    未說明用途，未要求被告鄭寶蘭買票云云，嗣又稱拜託被告
    鄭寶蘭拉票，當然要給錢作為吃飯及加油之費用云云，另證
    人林健生則證稱其於偵查中所稱買票係伊自己之認知云云，
    除有悖於常情外，對照渠等前開於警、偵訊中之證詞暨卷附
    之通訊監察譯文資料，可知渠等於原  審審理中之證言，無
    非係事後迴護被告甲○○、鄭寶蘭之詞，均不足採信。
二、核上訴人即被告甲○○所為，係犯公職人員選舉罷免法第90
    條之1第2項之預備對於有投票權之人，行求賄賂，而約其投
    票權為一定之行使罪；公訴人認被告甲○○係犯公職人員選
    舉罷免法第90條之1第1項之對於有投票權之人，行求賄賂，
    而約其投票權為一定之行使，惟並無證據證明被告甲○○交
    付被告鄭寶蘭上開1萬元包括行賄有投票權人即被告鄭寶蘭
    500 元 (鄭寶蘭被訴投票受賄罪部分經本院前審諭知無罪，
    檢察官提起上訴後，最高法院駁回上訴而告確定)，起訴法
    條尚有未洽，爰予變更。被告甲○○與同案被告鄭寶蘭與共
    犯陳聰明、陳寶彬、鐘國承間，有犯意之聯絡及行為之分擔
    ，均為共同正犯。
三、原審認被告甲○○罪證明確，予以論罪科刑，固非無見。惟
    查原判決認定同案被告被告鄭寶蘭自被告甲○○處取得之1
    萬元賄款，包括行賄被告鄭寶蘭500元部分，尚有未洽。被
    告甲○○上訴意旨以量刑太重，據以指摘原判決此部分不當
    ，雖無理由，惟原判決既有上述可議之處，自屬無可維持，
    應由本院將原判決關於甲○○部分撤銷改判。爰審酌選舉乃
    民主政治最重要之表徵，須由選民評斷候選人之才德、品行
    、學識、操守、政見而選賢與能，其攸關國家政治之良窳甚
    鉅，而賄選為敗壞選風之主要根源，不惟抹滅實行民主政治
    之真意，亦影響選舉之公正性與社會  之風氣，扭曲選舉制
    度尋求民意之真實性，被告所為已妨害投票之公正、公平及
    純潔，惟斟酌被告甲○○因一時昧於人情，而同意為他人賄
    選，暨渠等僅只預備行賄，及被告甲○○於本院審理時認罪
    ，尚知悔悟等一切情狀，量處如主文第所示之刑，並均諭知
    易科罰金之折算標準，而所犯公職人員選舉罷免法第90 條
    之1第2項預備行賄罪部分，依公職人員選舉罷免法第98條第
    3項、刑法第37條第2項之規定，均宣告褫奪公權2年，以示
    懲處。再查，被告甲○○前均未曾受有期徒刑以上刑之宣告
    ，有臺灣高等法院被告前案紀錄表各一件在卷可稽，渠等經
    此教訓，應知警惕而無再犯之虞，所宣告之刑，認以暫不執
    行為適當，併予宣告緩刑3年、以勵自新。被告甲○○交付
    給同案被告鄭寶蘭預備用以行賄之1萬元，應依公職人員選
    舉罷免法第90條之1第3項沒收之。
據上論斷，應依刑事訴訟法第369條第1項前段、第364條、第300
條、第299條第1項前段、，公職人員選舉罷免法第90條之1第2項
、第3項、第5項前段、第98條第3項，刑法第11條前段、第28 條
第41條第1項前段、第37條第2項、第38條第1項第2款、第74 條
第1款，罰金罰鍰提高標準條例第1條前段、第2條，判決如主文
本案經檢察官乙○○到庭執行職務。
中    華    民    國    95    年    6    月    28    日
               刑事第四庭  審判長法  官  洪  耀  宗
                                 法  官  江  德  千
                                 法  官  劉  登  俊
上列正本證明與原本無異。
檢察官得上訴，被告不得上訴。
如不服本判決應於收受送達後十日內向本院提出上訴書狀，其未
敘述上訴之理由者並得於提起上訴後十日內向本院補提理由書（
均須按他造當事人之人數附繕本）。
                                 書記官  茆  亞  民
中    華    民    國    95    年    6     月    29    日
附錄
公職人員選舉罷免法第90條之1
對於有投票權之人，行求期約或交付賄賂或其他不正利益，而約
其不行使投票權或為一定之行使者，處五年以下有期徒行，得併
科新臺幣四十萬元以上四百萬元以下罰金。
預備犯前項之罪者，處一年以下有期徒刑。
預備或用以行求期約或交付之賄賂，不問屬於犯人與否，沒收之
。
犯第一項或第二項之罪，於犯罪後六個月內自首者，減輕或免除
其刑；因而查獲候選人為共犯者免除其刑。
犯第一項或第二項之罪，在偵查中自白者，減輕其刑；因而查獲
候選人為共犯者，減輕或免除其刑。
                                                      Ｆ


司法院資訊處製作；財團法人民間司法改革基金會備份。
